最高法院刑事判決　　　　　　　　　　　　　　　八十七年度台上字第二二七四號
　　上　 訴　 人　台灣高等法院檢察署檢察官
　　上訴人即被告　甲○○　男
　　　　　　　　　　　　　號六.
右上訴人等因被告違反槍砲彈藥刀械管制條例案件，不服台灣高等法院中華民國八十
七年三月三日第二審更審判決（八十七年度上更(一)字第三五號，起訴案號：台灣台北
地方法院檢察署八十年度偵字第二五六六○、二五八六三、二六四三三號、八十一年
度偵字第四○七三、四二九○號），提起上訴，本院判決如左：
    主  文
原判決關於罪刑部分撤銷。
甲○○共同意圖供他人犯罪之用，而未經許可運輸自動步槍，累犯，處有期徒刑拾年
陸月。應於刑之執行完畢或赦免後，令入勞動場所，強制工作，其期間為年。
如附表所示之物均沒收。
    理  由
本件原判決認定上訴人即被告甲○○外號「阿忠」，曾因二次恐嚇案件，分別經台灣
桃園地方法院及原審法院判處有期徒刑十月、七月確定，於民國七十三年六月六日及
七十六年七月三十日執行完畢。緣曾銀鵬（另案判處罪刑確定）因其兄曾裕豐於八十
年間遭人槍殺死亡，圖以自力報復，為其兄報仇，乃蒐集由陸軍第六軍團之馬祥傳少
校、潘德峰上士、楊朝興士官（以上三人另由軍法機關處理）竊取國軍使用之Ｍ十六
自動步槍子彈一千一百二十顆、ＭＫＩ式殺傷手榴彈三枚又一箱（廿五枚）、Ｍ十六
自動步槍彈匣十四個及其以先後取得國軍使用零件組成擊發機構正常之Ｍ十六自動步
槍一枝（以槍號0000000號及其他機件拼製而成）等物品，連同其未經許可無
故持有之九○制式手槍一把（槍號00000000號）、子彈四十二顆、○‧三二
吋制式子彈八顆，以及未經向電信監察機構登記而持有之無線電對講機五具，均放置
於大眾科技廣場四樓，因恐為警查覺，乃與知情外號「小白」之林清白、張新源（均
另案經判刑確定）於八十年十一月二十二日，共同將上述槍、彈等物品運輸至知情之
桃園縣桃園市○○街一八三巷十七號劉晉伸（原名劉建中，另案經判刑確定）家中，
交予劉晉伸。迄八十年十一月二十四日下午二、三時許，曾銀鵬得悉其仇家在台北市
○○街一家舞廳出入，乃以電話邀請被告前來，並指示劉晉伸、張新源將上述槍、彈
，搬上租來之000－0000號箱型自用小客車，由張新源駕駛該車，與劉晉伸所
駕駛000－0000號白色自用小客車，前往桃園市魚市場邊之翡翠賓館會合，被
告到達後，明知由張新源駕駛之000－0000號箱型自用小客車，與劉晉伸所駕
駛000－0000號白色自用小客車，要將上述槍彈運往台北市尋仇，被告竟基於
共同意圖供他人犯罪之用，運輸槍彈之意思，依曾銀鵬指示，與林清白、曾銀鵬搭乘
劉晉伸所駕之自用小客車，與張新源駕駛箱型車，共同將上述槍彈運往台北市，二車
並約定如途中失散，則在台北市○○路與一江街口附近之蝶戀花賓館相候，當二車駛
至桃園市○○路、三民路口之加油站時，林清白依張新源指示檢查箱型車車門有無關
妥，乃換坐至張新源駕駛箱型車之後座，途中二車並以未經向電信監察機構辦理登記
而持有之無線電對講機互相聯絡，作為運輸槍、彈之犯罪工具。嗣張新源駕駛之箱型
車，行經高速公路北上二十四公里處即圓山橋附近，為警發覺可疑示意停車受檢，張
新源因運送槍彈，恐為警發現加速逃逸，由松江路交流道下高速公路，經民族東路、
松江路、新生北路繞行流竄，並以無線電對講機告知曾銀鵬遭警追逐不捨情形。被告
乃與曾銀鵬於其車下松江路交流道不遠處，下車潛逃，劉晉伸則駕駛原車折返桃園，
張新源駛至農安街三十八巷口欲左轉，因前方人車壅塞，無法前進，林清白與張新源
乃棄車分別逃逸。嗣經警察起獲前述之Ｍ十六自動步槍一枝（以槍號0000000
號及其他機件拼製而成）、Ｍ十六自動步槍子彈一千一百二十顆、ＭＫＩ式殺傷手榴
彈三枚又一箱（廿五枚）、Ｍ十六自動步槍彈匣十四個，及如附表所示等物品等情。
係以上開事實，業據共犯張新源在警訊、偵審中供述甚詳，張新源並於警訊中指認被
告之照片及口卡片證稱與被告係國中同學不移，其與被告既熟識又無怨隙，衡情應無
誣攀及誤認之理。參以共犯劉晉伸於警訊及偵查中供稱其所駕駛搭載曾銀鵬、林清白
及被告之白色自用小客車在高速公路台北市○○路○○道口時，張新源在其駕駛之箱
型車曾以無線電告知其等遭警臨檢追逐之事，曾銀鵬當即緊張告稱已出事，並與被告
立刻下車潛逃等語，及其等在搬運槍彈之過程中尚攜帶無線電對講機聯絡，而張新源
遇警臨檢追逐時，即通知曾銀鵬等情觀之，足徵當時二車確有前後引導互相照應甚明
，被告若無參與共同運輸槍彈，何須於張新源以無線電告知被警臨檢追逐時，聞言即
下車逃逸﹖此外並有卷附張新源親筆書寫之「我一生的歷程」一份及為警查獲如原判
決事實欄所載曾銀鵬取得之槍、彈等物和如附表所示之物扣案可資佐證。而扣案之槍
、彈經鑑定結果均具殺傷力，亦有內政部警政署刑事警察局八十年十二月三十一日刑
鑑字第六一八五六號鑑驗通知書在卷可憑。又參酌證人即查獲之警員黃全成、蔡文鐘
之相關證言，及共犯張新源、林清白、曾銀鵬等人，亦分別經法院判處罪刑確定在案
，有各該刑事判決附卷可稽。綜合以觀，被告有上開犯行，堪以認定，為其所憑之證
據及認定之理由。而以劉晉伸所言未引導張新源之車等語及被告所辯伊於八十年十一
月十三日凌晨，因另案經桃園縣警察局提報流氓而被留置，不知曾銀鵬之兄曾裕豐被
槍殺之事，亦未參與談論報仇之集會，當日伊僅應邀前往喝酒云云，均不足採信，於
理由內詳予指駁說明。並明上訴人聲請傳訊曾銀鵬、張新源、王繡珍等證人，因事
證已明，無再重復傳訊必要之理由。又以核被告所為，係犯八十六年十一月二十四日
修正前之槍（八十六年十一月二十四日修正時將「」改為同義字之「砲」）彈藥
刀械管制條例第七條第三項意圖供他人犯罪之用，而未經許可運輸自動步槍及手槍等
罪，及同條例第十一條第二項意圖供他人犯罪之用，而未經許可運輸彈藥罪。其運輸
槍彈途中並以違反依國家總動員法第七條第一項規定發布之「動員時期電信（子）器
材管制辦法」而持有之未向電信監察機構辦理登記之無線電對講機作為犯罪聯絡之用
途，情節重大，另成立妨害國家總動員懲罰暫行條例第五條第一項第二款之罪。該辦
法雖於被告犯罪後經行政院明令廢止，但此係事實之變更，並非法律變更，對於被告
於該辦法廢止前之犯行，所應負之刑責並無影響。被告未經許可運輸槍、彈犯行，為
一行為觸犯數罪名之想像競合犯，應從一重之槍彈藥刀械管制條例第七條第三項意
圖供他人犯罪之用，而未經許可運輸自動步槍罪處斷。且其運輸犯行與妨害國家總動
員懲罰暫行條例第五條第一項第二款之罪間，有方法結果之牽連關係，仍應從一重之
意圖供他人犯罪之用，而未經許可運輸自動步槍罪處斷。至其非法運輸槍彈必持有該
槍彈，僅應論以非法運輸罪，不另論以非法持有之罪。被告與已判決確定之曾銀鵬、
張新源、劉晉伸、林清白間，有犯意之聯絡，行為之分擔，皆為共同正犯。被告犯後
，槍彈藥刀械管制條例已於八十六年十一月二十四日修正公布，該條例第七條第三
項之法定本刑修正為死刑、無期徒刑，處徒刑者，併科新台幣五千萬元以下罰金；同
條例第十一條第二項修正為第十二條第二項，法定本刑修正為三年以上十年以下有期
徒刑，併科新台幣七百萬元以下罰金，經比較新、舊法結果，以修正前之舊法有利於
被告，依刑法第二條第一項但書規定應適用行為時之舊法。再被告前曾因恐嚇案件，
經原審法院判處有期徒刑七月確定，於七十六年七月三十日執行完畢，有台灣高等法
院檢察署刑案紀錄簡覆表在卷可稽，其於五年內再犯有期徒刑以上本件之罪，為累犯
，除法定本刑為死刑、無期徒刑部分依法不得加重外，應依法加重其刑。因而撤銷第
一審違法之判決，適用八十六年十一月二十四日修正前槍彈藥刀械管制條例第七條
第三項、第十一條第二項、妨害國家總動員懲罰暫行條例第五條第一項第二款、刑法
第十一條前段、第二條第一項但書、第二十八條、第五十五條、第四十七條、第三十
八條第一項第一款、第二款，罰金罰鍰提高標準條例第一條前段，論被告以共同意圖
供他人犯罪之用，而未經許可運輸自動步槍罪，累犯，審酌被告犯情及其犯罪之動機
、目的、手段、品行、智識程度、所生危害及犯後之態度等一切情狀，量處較第一審
為重之有期徒刑十年六月，並以扣案如附表所示之物編號一至三屬違禁物，編號四則
係供犯罪所用之物，為共犯曾銀鵬所有，併予宣告沒收。另明被告等運輸持有之上
開Ｍ十六自動步槍、Ｍ十六自動步槍子彈一千一百二十顆，ＭＫＩ式殺傷手榴彈二十
五枚為陸軍第六軍團所有，國軍持有並非違禁，且此部分，槍枝、子彈、手榴彈已於
曾銀鵬案中發還陸軍第六軍團司令部，自不用宣告沒收，固非無見。惟查保安處分適
用裁判時之法律，刑法第二條第二項定有明文。又槍彈藥刀械管制條例已於八十六
年十一月二十四日修正公布，修正後該條例第十九條第一項規定：「犯第七條、第八
條、第十條、第十一條、第十二條第一項至第三項、第十三條第一項至第三項之罪，
經判處有期徒刑者，應於刑之執行完畢或赦免後，令入勞動場所強制工作，其期間為
三年。」，原判決以本件經比較新舊法結果，應適用修正前之舊法論科，非依修正後
之新法處刑為由，而未依裁判時已修正之新法宣告保安處分，顯有違誤。次查原審於
審判期日調查證據時已將共同被告張新源所書寫之「我一生的歷程」向被告提示，並
訊問被告有何意見，被告並答稱：「我不知要將槍彈運到台北。」（見原審八十七年
度上更(一)字第三五號卷第五十五頁背面）。是原審對於該文件已踐行調查程序，顯現
於審判庭，令被告有辯解之機會，被告並已明瞭該文件之內容，而有所辯解甚明。則
原判決採為證據資料，難謂於法有違。又共同被告曾銀鵬雖罪證明確，但始終砌詞否
認犯行；張新源則對上開事實已供述明確在卷，其二人又分別經法院認與被告共犯，
判處罪刑確定在案；另王繡珍雖經法院認定不知情判決無罪確定，殊難證明被告亦不
知情，原審因而認被告聲請再傳喚該三人作證對質，並無重復傳訊之必要，已於原判
決內說明其理由，在客觀上並無再予傳喚作證之必要，原審雖未再傳訊該三人作證，
亦不影響被告上開犯罪事實之認定，亦難謂有應於審判期日調查之證據，而未予調查
之違法。原判決依憑前述之證據，為綜合之判斷，認被告有上開犯行，對於其綜合證
據調查取捨及證明力判斷之結果，所為被告犯罪事實之認定，並無違背一般經驗法則
或論理法則之情形，自不容任意指摘。被告上訴意旨徒憑己見指摘原判決僅憑六年前
其他共同被告之陳述或自白推定其犯罪事實，有無證據推定犯罪之違誤，並仍為事實
之爭辯，否認犯罪，泛詞指摘原判決有應於審判期日調查之證據，而未予調查及判決
理由矛盾、採證認事違背證據法則之違法云云，雖無可取，但檢察官上訴意旨指摘原
判決未依裁判時新法宣告強制工作，有判決不適用法則之違法，為有理由。因原判決
此項違誤尚不影響於事實之確定，本院可據以為判決。爰將原判決關於罪刑部分撤銷
，改判仍量處如主文所示有期徒刑拾年陸月，併依法宣告如主文所示之保安處分。附
表所示之物依法宣告沒收。
據上論結，應依刑事訴訟法第三百九十七條、第三百九十八條第一款，八十六年十一
月二十四日修正公布前槍彈藥刀械管制條例第七條第三項、第十一條第二項、修正
後同條例第十九條第一項，妨害國家總動員懲罰暫行條例第五條第一項第二款，刑法
第十一條前段、第二條第一項但書、第二項、第二十八條、第五十五條、第四十七條
、第三十八條第一項第一款、第二款，罰金罰鍰提高標準條例第一條前段，判決如主
文。
中      華      民      國    八十七    年      六      月     三十     日
                              最高法院刑事第七庭
                                  審判長法官  董  明  霈
                                        法官  丁  錦  清
                                        法官  賴  忠  星
                                        法官  林  茂  雄
                                        法官  王  居  財
      右正本證明與原本無異
                                              書  記  官
中      華      民      國    八十七    年      七      月      四      日
                                                                      Ｑ
附表：
┌──┬──────┬─────────┬───┬──┬────────┐
│編號│品        名│型  式  或  號  碼│單  位│數量│備            註│
├──┼──────┼─────────┼───┼──┼────────┤
│ 一 │九○制式手槍│00000000  │  支  │ 一 │                │
├──┼──────┼─────────┼───┼──┼────────┤
│ 二 │九○制式手槍│                  │  顆  │卅七│另有五顆為張新源│
│    │子彈        │                  │      │    │射警使用僅剩彈殼│
│    │            │                  │      │    │。              │
├──┼──────┼─────────┼───┼──┼────────┤
│ 三 │點三二制式子│                  │  顆  │ 八 │                │
│    │彈          │                  │      │    │                │
├──┼──────┼─────────┼───┼──┼────────┤
│ 四 │無線電對講機│ＳＴＮＴＡＲＤＣ  │  具  │ 四 │另有一具未扣案。│
└──┴──────┴─────────┴───┴──┴────────┘
┌──┬──────┬─────────┬───┬──┬────────┐
│    │            │號碼：            │      │    │                │
│    │            │Ｏ二Ｆ三二一八五二│      │    │                │
│    │            │Ｏ五Ｆ三八○一○九│      │    │                │
│    │            │Ｏ四Ｆ三七○一六二│      │    │                │
│    │            │Ｏ四Ｆ三六○五○七│      │    │                │
└──┴──────┴─────────┴───┴──┴────────┘
